臺灣新北地方法院刑事判決
111年度金訴字第226號
公  訴  人  臺灣新北地方檢察署檢察官
被      告  曾英洲


                    （現另案於法務部○○○○○○○○○○○執行中）
上列被告因違反洗錢防制法等案件，經檢察官提起公訴（110年
度偵字第4150號），被告於本院準備程序中就被訴事實為有罪之
陳述，經告知簡式審判程序之旨，並聽取當事人之意見後，經本
院合議庭裁定由受命法官獨任進行簡式審判程序，判決如下：
    主  文
曾英洲共同犯洗錢防制法第14條第1 項之洗錢罪，處有期徒刑伍
月，併科罰金新臺幣壹萬元，罰金如易服勞役，以新臺幣壹仟元
折算壹日。
未扣案之犯罪所得新臺幣柒仟元沒收，於全部或一部不能沒收或
不宜執行沒收時，追徵其價額。　　
　　事  實
一、曾英洲於民國108年8月間，與真實姓名年籍不詳之詐欺集團
    成員男子共同意圖為自己不法所有及掩飾或隱匿特定犯罪所
    得之來源，基於詐欺取財、移轉特定犯罪所得之犯意聯絡，
    先由曾英洲將其申辦之中國信託銀行蘆洲分行帳號00000000
    0000號帳戶（下稱本案帳戶）交予上開不詳男子，嗣不詳詐
    欺集團成員於附表所示時間以附表所示方式，詐欺如附表所
    示之人，致其陷於錯誤，而於附表所示時間匯款如附表所示
    金額至本案帳戶，曾英洲復於108年8月21日12時44分許，依
    不詳詐欺集團成員指示在中國信託銀行天母分行臨櫃提領新
    臺幣（下同）140,000元，其後交予不詳詐欺集團成員，而
    以此方式掩飾或隱匿犯罪所得來源及去向，曾英洲並因而取
    得7,000元之報酬。
二、案經曹子文訴由臺北市政府警察局大安分局報告臺灣新北地
    方檢察署檢察官偵查起訴。
    理  由
一、按除被告所犯為死刑、無期徒刑、最輕本刑為3年以上有期
    徒刑之罪或高等法院管轄第一審案件者外，於第一次審判期
    日前之準備程序進行中，被告先就被訴事實為有罪之陳述時
    ，審判長得告知被告簡式審判程序之旨，並聽取當事人、代
    理人、辯護人及輔佐人之意見後，裁定進行簡式審判程序，
    刑事訴訟法第273條之1第1項定有明文。查本件被告曾英洲
    所犯係死刑、無期徒刑、最輕本刑為3年以上有期徒刑以外
    之罪，其於本院準備程序就被訴事實為有罪之陳述（見本院
    卷第96頁），經法官告知簡式審判程序之旨，並聽取公訴人
    、被告之意見後，本院合議庭認宜進行簡式審判程序，爰依
    上揭規定裁定由受命法官獨任進行簡式審判程序。又本案證
    據之調查，依刑事訴訟法第273條之2規定，自不受同法第15
    9條第1項、第161條之2、第161條之3、第163條之1及第164
    條至第170條規定之限制，依法均具證據能力，合先敘明。
二、上揭事實業據被告於本院準備程序及審理時均認罪（見本院
    卷第96、105頁），並經證人即告訴人曹子文於警詢時指證
    明確（見偵卷第15至21頁），且有中國信託商業銀行股份有
    限公司110年4月19日中信銀字第110224839097378號函暨所
    附被告之中國信託存提款交易憑證、本案帳戶之客戶資料及
    交易明細、自動化交易LOG資料、台灣中小企業銀行匯款申
    請書、告訴人曹子文與「陳書雅」、「Justin」之Line對話
    紀錄擷圖各1份（見偵卷第169至173、59至66、37、45至57
    頁），足認被告前揭任意性自白與事實相符，堪足採信。是
    本案事證明確，被告犯行洵堪認定，應依法論科。
三、論罪科刑：
  ㈠按依洗錢防制法第3 條第2款之規定，刑法第339條之詐欺取財罪係屬洗錢防制法所稱之特定犯罪，被告與不詳男子為製造金流斷點且阻撓嗣後特定犯罪之刑事偵查追訴，先由被告交付本案帳戶予不詳詐欺集團成員，嗣由該成員指示被告臨櫃提領詐欺款項後，再交由該成員，而以此方式隱匿特定犯罪所得之來源及去向，自與洗錢防制法第2條第1款之洗錢行為相符，而觸犯同法第14條第1 項之一般洗錢罪。
  ㈡核被告所為，係犯刑法第339 條第1 項之詐欺取財罪、洗錢防制法第14條第1項之一般洗錢罪。被告與前開不詳男子間，就本案犯行有犯意聯絡及行為分擔，為共同正犯。被告所犯詐欺取財罪、一般洗錢罪，係屬一行為而同時觸犯數罪名，為想像競合犯，應依刑法第55條規定從一重之一般洗錢罪處斷。
  ㈢被告於本院準備及審理程序，就違反洗錢防制法之部分均坦
    承犯行（見本院卷第96、105頁），而在偵查或審判中自白
    ，應依洗錢防制法第16條第2項規定減輕其刑。
  ㈣另按被告構成累犯之事實及應加重其刑之事項，均應由檢察
    官主張並具體指出證明之方法後，經法院踐行調查、辯論程
    序，方得作為論以累犯及是否加重其刑之裁判基礎，業經最
    高法院刑事大法庭110年度台上大字第5660號裁定意旨闡釋
    在案。查被告前因施用毒品案件，經本院以107年審易字第8
    86號判決有期徒刑3月，嗣經臺灣高等法院以107年度上易字第1
    236號判決上訴駁回確定，於107年10月29日易科罰金執行完畢，
    被告於5年以內故意再犯本件有期徒刑以上之罪，為累犯，請參
    照大法官會議釋字第775號解釋意旨，審酌是否依刑法累犯規
    定加重其刑等節，雖經起訴書論述在卷，惟經公訴人於本院
    審理時稱被告上開前案為施用毒品案件，本件不主張被告應
    依累犯規定加重其刑等詞（見本院卷第105頁），是參諸前
    揭最高法院刑事大法庭裁定意旨，本院自毋庸審酌被告是否
    應依累犯規定加重其刑，附此敘明。
  ㈤爰以行為人之責任為基礎，審酌被告僅因一時圖謀私利，竟
    與不詳詐欺集團成員共同遂行詐騙行為，而牟取不法報酬，
    並使詐騙所得之款項流向難以查緝，手段可議，且造成告訴
    人所受上開財產上損害甚鉅，被告所為實不足取，而應予非
    難；又佐以被告犯後坦承犯行，態度尚可；兼衡被告於本院
    審理時自承最高學歷為國中肄業之智識程度，未婚、無子女
    ，入監前在市場賣菜，每月收入約2至4萬不定，需扶養母親
    之家庭狀況及經濟情形等一切情狀，量處如主所示之刑，並
    就併科罰金部分，諭知易服勞役之折算標準，以資懲儆。
四、沒收：
　　被告本案犯行之報酬為提領140,000元之8%等情，業據被告
    供承在卷（見本院卷第96頁），是該7,000元（計算式：140
    ,000×8％＝7,000）為被告本案之犯罪所得，雖未扣案，仍應
    依刑法第38條之1第1項、第3項之規定宣告沒收，如一部或
    全部不能沒收或不宜執行沒收時，追徵其價額。
據上論斷，應依刑事訴訟法第273 條之1 第1項、第299條第1項
前段，判決如主文。
本案經檢察官范孟珊提起公訴，檢察官顏汝羽到庭執行職務。
中　　華　　民　　國　　111 　年　　6 　　月　　2 　　日
                  刑事第七庭  法  官  白承育 
上列正本證明與原本無異。
如不服本判決，應於判決送達後20日內敘明上訴理由，向本院提
出上訴狀 (應附繕本) ，上訴於臺灣高等法院。其未敘述上訴理
由者，應於上訴期間屆滿後20日內向本院補提理由書「切勿逕送
上級法院」。
                              書記官  馬韻凱
中　　華　　民　　國　　111 　年　　6 　　月　　10　　日
附錄本案論罪科刑法條全文：
中華民國刑法第339條
意圖為自己或第三人不法之所有，以詐術使人將本人或第三人之
物交付者，處五年以下有期徒刑、拘役或科或併科五十萬元以下
罰金。
以前項方法得財產上不法之利益或使第三人得之者，亦同。
前二項之未遂犯罰之。
洗錢防制法第2條
本法所稱洗錢，指下列行為：
一、意圖掩飾或隱匿特定犯罪所得來源，或使他人逃避刑事追訴
    ，而移轉或變更特定犯罪所得。
二、掩飾或隱匿特定犯罪所得之本質、來源、去向、所在、所有
    權、處分權或其他權益者。
三、收受、持有或使用他人之特定犯罪所得。
洗錢防制法第14條
有第二條各款所列洗錢行為者，處七年以下有期徒刑，併科新臺
幣五百萬元以下罰金。
前項之未遂犯罰之。
前二項情形，不得科以超過其特定犯罪所定最重本刑之刑。
附表（金額均為新臺幣）：
編號 犯罪事實      告訴人 詐騙方式及時間 匯款時間 匯款金額 匯入帳戶 1 曹子文 詐欺集團不詳成員於108年7月12日，以通訊軟體Line聯繫曹子文楊佯稱可投資美元獲利，致曹子文陷於錯誤，遂依指示匯款如右列所示。 108年8月21日10時50分許。 140,000元。 被告之中國信託銀行蘆洲分行帳號000000000000號帳戶。